【裁判字號】    89,易,573
【裁判日期】    890803
【裁判案由】    偽造貨幣
【裁判全文】
台灣苗栗地方法院刑事判決                          八十九年度易字第五七三號
    公  訴  人  臺灣苗栗地方法院檢察署檢察官
    被      告  甲○○
右列被告因偽造貨幣案件，經檢察官聲請以簡易判決處刑（八十八年度偵字第六０一
一號），本院認係不得以簡易判決處刑，改為通常程序後，判決如左：
    主  文
甲○○無罪。
    理  由
一、公訴意旨略以：被告甲○○從事計程車駕駛工作，於民國八十八年十一月十一日
    下午，在台北市某處，駕駛車號Ｌ四—五八五號營業小客車，自不詳姓名之乘客
    收受編號為ＱＸ九七八六二一ＣＱ號偽造五百元紙幣一張後，明知該五百元紙幣
    係偽造，仍於翌日清晨六時十分許，駕車沿中山高速公路由北向南方向行駛，途
    經苗栗縣造橋收費站第八車道繳費時，持該偽造五百元紙幣向收費站之收費員蔣
    玉美購買回數票一本及找零後，被蔣玉美發現，報警處理。因認被告涉犯刑法第
    一百九十六條第二項之收受後方知為偽造紙幣而仍行使罪嫌云云。
二、按犯罪事實應依證據認定之，無證據不得推定其犯罪事實。又不能證明被告犯罪
    者，應諭知無罪之判決，刑事訴訟法第一百五十四條、第三百零一條第一項分別
    定有明文。且事實之認定，應憑証據，如未能發現相當証據，或証據不足以証明
    ，自不能以推測或擬制之方法，以為裁判基礎（最高法院四十年台上字第八六號
    判例參照）。再者，認定不利於被告之事實，須依積極証據，苟積極証據不足為
    不利於被告之認定，即應為有利被告之認定，更不必有何有利之証據（最高法院
    三十年上字第八一六號判例參照）。
三、本件公訴人認被告涉犯收受後方知為偽造紙幣而仍行使罪嫌，無非以被告坦承有
    於前開時地持該偽造五百元紙幣購買回數票，嗣為警查獲等情不諱。且前揭事實
    業據證人蔣玉美證述綦詳，並有五百元紙幣一張扣案可証，該五百元紙幣經送鑑
    定結果確係偽鈔，復有內政部警政署刑事警察局鑑驗通知書一份在卷可稽。被告
    所辯不知係偽鈔云云，不足採信為其論據。
四、訊據被告甲○○坦承有於前揭時地持偽造之五百元紙幣一張向証人蔣玉美購買回
    數票等情不諱。惟堅決否認有上開犯行，辯稱：不知該五百元紙幣係偽鈔等語。
    經查：
    （一）扣案之五百元紙鈔經送內政部警政署刑事警察局鑑定結果，其上之同心圓
          印刷紋線、底紋印刷紋線及浮水印等雖均與標準新台幣五百元樣張不符，
          而判定係偽造，有該局八十八年十一月二十四日刑鑑字第一二二五００號
          鑑驗通知書一份在卷可憑。惟該局之鑑驗方法係採「儀器檢視」（見偵卷
          第九頁），故能清楚分辨該偽鈔與真鈔的差異處。經本院當庭以目視勘驗
          該偽造之五百元紙鈔結果，為使用過的舊鈔，除其紙質、大小與真鈔略有
          差異、浮水印不明及肖像領子處無斜紋外，該偽造五百元紙鈔亦有防偽線
          ，顏色又與真鈔近似（見本院八十九年七月二十日筆錄）。且鈔票依其在
          市面上流通的時間或持有人使用的方式，久之，其顏色、紙質與新鈔本有
          差異。若非刻意拿出比對，以該五百元紙鈔有防偽線，顏色又與真鈔近似
          ，僅紙質、大小與真鈔略有差異、浮水印不明及肖像領子處無斜紋外，常
          人實不易以肉眼當場辨別其真偽，況該偽造之五百元紙幣為使用過之舊鈔
          ，更不易以肉眼辨識其真偽。
    （二）被告在本院訊問時供稱：記得好像是八十八年十一月十一日下午開計程車
          時客人所交付，於翌日上午六時十分左右途經造橋收費站買回數票時，當
          時身上除硬幣零錢外，僅有該張五百元紙鈔和另一張一百元紙鈔（見本院
          八十九年七月二十日筆錄）。衡情，常人在收受現金時雖有清點的習慣，
          但僅會對其數額是否正確加以清點，很少一張張比對是否有收到偽鈔。且
          如上所述，該張五百元紙鈔若非刻意比對，不易知悉係偽造。被告當時身
          上既然只有該張五百元紙鈔，亦無從與其他五百元紙鈔比對。雖被告係計
          程車駕駛，但顧客不一定都是交五百元紙鈔予被告，與收費站負責找零車
          道的收費員一直在收錢、找錢，且在上任前均有受過真偽鈔辨識的情形不
          同。被告在收受現金時未發現係偽鈔，與常情並無不合。矧被告在購買回
          數票，交錢取回數票後，並未急於離開，且於蔣玉美告知係偽鈔後，即與
          蔣玉美到分局做筆錄（見本院八十九年七月二十日筆錄），若被告於行使
          前知該五百元係偽鈔，於兌換得手後，逃都來不及，焉會無任何逃跑跡象
          ？足見被告在取得該五百元紙鈔以至持以向蔣玉美購買回數票止，應不知
          該五百元紙幣係偽鈔。
    （三）綜上可知，公訴人所舉的證據，不足為不利被告之認定，則自不能以推測
          或擬制方法認定被告知悉該五百元紙鈔係偽造。此外本院復查無其他積極
          證據足以證明被告有公訴人所指收受後知為偽鈔而仍行使之犯行。本件積
          極証據既不足為不利被告之認定，揆諸首揭說明，即應為有利被告之認定
          ，為其無罪之諭知。
據上論斷，應依刑事訴訟法第四百五十二條、第三百零一條第一項，判決如主文。
本案經檢察官黃智勇到庭執行職務。
中      華      民      國      八十九      年      八    月    三      日
                                臺灣苗栗地方法院刑事庭
                                    法  官  劉  興  浪
右正本證明與原本無異。
如不服本判決應於送達後十日內向本院提出上訴狀（須附繕本），上訴於台灣高等法
院台中分院。
                                    書記官  陳  建  分
中      華      民      國      八十九      年      八    月    三      日


司法院資訊處製作；財團法人民間司法改革基金會備份。
